臺灣臺北地方法院民事判決　　　　　　96年度勞簡上字第14號
上　訴　人　丙○○○○○○○ ○○○ ○○○○○
訴訟代理人　吳孟玲律師
複代理人　　乙○○
被 上訴 人　甲○○
上列當事人間請求給付薪資事件，上訴人對於中華民國95年12月
1 日本院臺北簡易庭95年度北勞簡字第152 號第一審判決提起上
訴，本院判決如下：
    主      文
原判決廢棄，發回原審法院即本院臺北簡易庭。
    事實及理由
一、按第一審之訴訟程序有重大之瑕疵者，第二審法院因維持審
    級制度認為必要時，得廢棄原判決，而將該事件發回原法院
    ，並得不經言詞辯論為之，民事訴訟法第四百五十一條第一
    項、第四百五十三條分別定有明文。此項規定，依同法第四
    百三十六條之一第三項規定，於簡易訴訟程序事件之第二審
    上訴程序準用之。
二、又原告之訴，依其所訴之事實，在法律上顯無理由者，第一
    審法院固得依民事訴訟法第二百四十九條第二項之規定，不
    經言詞辯論，逕以判決駁回之。此所謂原告之訴，依其所訴
    之事實，在法律上顯無理由者，係指依原告於訴狀內記載之
    事實觀之，在法律上顯然不能獲得勝訴之判決者而言，最高
    法院著有62年台上字第845 號判例可稽。是須原告起訴狀內
    記載之事實縱令屬實，在法律上仍顯然不能獲勝訴之判決，
    不須經調查證據即可判斷，始為該當；若其所主張之事實，
    法院須依調查證據之結果，始能斷定其訴之有無理由者，或
    依其所訴事實，在法律之適用，尚有爭議者，即與其訴在法
    律上顯無理由不同，自仍應基於言詞辯論而為判決。
三、再者，民事訴訟法第二百二十一條第一項規定，判決除別有
    規定外，應本於當事人之言詞辯論為之。又按，本於僱傭契
    約關係而請求給付報酬與本於和解契約關係請求履行契約，
    兩者法律關係不同，其請求權各別存在，在訴訟上為兩種不
    同之訴訟標的，法院不得自行就原告所未主張之訴訟標的法
    律關係而為裁判，否則即係就當事人未聲明之事項為判決，
    顯屬訴外裁判。本件上訴人在原審起訴時僅主張：其受被上
    訴人僱用擔任看護工作，但被上訴人積欠其薪資新台幣（下
    同）156,959 元未給付，經台北市政府勞工局協調後，被上
    訴人表示願分期付款，但卻未依協調結論按期付款，為此起
    訴求為請求上開156,959 元之款項等語；惟上開協調結論並
    非以他種法律關係代替原有法律關係，乃係就薪資之給付請
    求為之，僅係其清償方法為協議，況上訴人並未明確表明其
    請求156,959 元之訴訟標的法律關係。乃原審遽謂：兩造就
    上開薪資爭執業已在台北市政府勞工局協調而成立和解契約
    ，縱被上訴人未依約履行，上訴人亦僅得依和解契約而為請
    求，矧上訴人竟逕依兩造間僱傭契約請求給付薪資，與民法
    第七百三十六條、第七百三十七條規定未合，法律上顯無理
    由，而不經言詞辯論逕為判決駁回上訴人之起訴等情。因上
    訴人在起訴狀提及「被告（即被上訴人）根本無願遵守協調
    結論」乙節（見原審卷第3 頁），真意為何，其所為之事實
    上及法律上陳述尚有不明瞭之處，原審應先經言詞辯論行使
    民事訴訟法第一百九十九條之闡明權，令其敘明之，方為正
    當；然竟未經言詞辯論程序，即認定上訴人係本於僱傭契約
    法律關係請求給付報酬，而為上訴人敗訴之判決，自係就當
    事人未聲明之事項為判決，而有訴外裁判之虞。
四、準此，原審以上訴人之訴，依其所訴事實，在法律上顯無理
    由，並不經言詞辯論，逕行判決，其訴訟程序自屬違背規定
    ，且其違背不適於為第二審辯論及判決之基礎，為維持審級
    利益，因認有發回原法院更為裁判之必要。而上訴人業已提
    出書狀表明應發回由原法院更為裁判，被上訴人則未就此表
    示意見，故兩造並未有同意願由第二審法院就本事件自為實
    體之裁判，以補正上開訴訟程序之瑕疵之情形。是為維持審
    級制度，自有將本事件發回原審法院，即本院臺北簡易庭更
    為裁判之必要。從而，上訴人執此指摘原判不當，求予廢棄
    ，而將本事件發回原審法院即本院臺北簡易庭更為裁判，以
    維持審級之利益，自屬有理由。爰由本院將原判決廢棄，發
    回原審法院，即本院臺北簡易庭重行審理，以符法制。並不
    經言詞辯論逕為判決。
五、據上論結，本件上訴為有理由，依民事訴訟法第四百三十六
    條之一第三項、第四百五十一條第一項、第四百五十三條，
    判決如主文。
中　　華　　民　　國　　96　　年　　5 　　月　　7 　　日
                  勞工法庭    審判長法　官  吳光釗
                 　　　　　　　　　 法　官　管靜怡
                                    法  官  賴錦華
以上正本係照原本作成。
本判決不得上訴。
中　　華　　民　　國　　96　　年　　5 　　月　　8 　　日
                                    書記官  林桂玉
